【裁判字號】    94,訴,1922
【裁判日期】    950127
【裁判案由】    毒品危害防制條例
【裁判全文】
臺灣高雄地方法院刑事判決              94年度訴字第1922號
公  訴  人  臺灣高雄地方法院檢察署檢察官
被      告  甲○○
選任辯護人  王文雄律師
上列被告因違反毒品危害防制條例案件，經檢察官提起公訴（94
年度偵字第7649號），本院判決如下：
    主  文
甲○○連續販賣第一級毒品，處有期徒刑拾伍年，扣案如附表一
編號１、３，附表二編號１所示之物，沒收銷毀之。又連續販賣
第二級毒品，處有期徒刑玖年，扣案如附表一編號２、４，附表
二編號２、３、４所示之物，沒收銷燬之。應執行有期徒刑貳拾
年，扣案如附表一編號１、２、３、４，附表二編號１、２、３
、４所示之物，沒收銷毀之。
    事  實
一、甲○○曾於民國93年間因施用第二級毒品及持有第一級毒品
    案件，經本院於93年12月21日以93年度易字第676號分別判
    處有期徒刑1年，並定應執行刑1年10月，嗣經臺灣最高法院
    於94年3月17日以94年度台上字第1320號駁回上訴確定，現
    正執行中，猶不知悔改。甲○○竟意圖營利，而基於販賣第
    一級毒品海洛因及第二級毒品甲基安非他命之概括犯意，連
    續於：
（一）不詳時、地，向姓名不詳綽號「安仔」之男子販入第一級
      毒品海洛因（毛重46.66公克）與第二級毒品甲基安非他
      命（毛重5.2公克）後，置於高雄市苓雅區○○○路478號
      4樓之2甲○○所租得之房間內伺機販賣，嗣於93年12月16
      日下午4時45分許，在上開地址，為警查獲，並扣得如附
      表一所示之物。
（二）94年4月1日下午8時許，在高雄市楠梓區○○○路交流道
      下之不詳地點，向姓名不詳綽號「古意」之成年男子販入
      第一級毒品海洛因1包（毛重3.0公克）及第二級毒品甲基
      安非他命2包（毛重1000公克）後，嗣於同日下午10時許
      ，攜帶上開毒品行經高雄市苓雅區○○○路與大順三路口
      欲進行交易時，為檢察官指揮司法警察當場查獲，並扣得
      如附表二所示之物
二、案經行政院海巡署南部地區巡防局高雄機動查緝隊移送臺灣
    高雄地方法院檢察署檢察官偵查起訴。
    理  由
甲、程序部分：
一、按「法院或檢察官得囑託醫院、學校或其他相當之機關、團
    體為鑑定，或審查他人之鑑定，並準用第203條至第206條之
    1之規定。」、「鑑定之經過及其結果，應命鑑定人以言詞
    或書面報告。」，亦分別為刑事訴訟法第208條第1項前段、
    第206條第1項定明定。是經檢察官囑託相當之機關為鑑定後
    ，經鑑定人以書面報告其鑑定之結果者，即屬同法第159條
    第1項所謂之「法律有規定者」，不受該條項規定「不得作
    為證據」之限制。且同法第208條第1項前段對於法院或檢察
    官囑託相當之機關為鑑定之情形，僅規定：「準用第203條
    至第206條之1之規定」，至於同法第202條有關「鑑定人應
    於鑑定前具結」之規定，則不在準用之列。故於法院或檢察
    官囑託相當之機關為鑑定，而該受囑託機關以書面報告鑑定
    結果之情形，既非屬依法應具結者。是同法第158條之3有關
    「證人、鑑定人依法應具結而未具結者，其證言或鑑定意見
    ，不得作為證據」之規定，於此時即無適用之餘地。而內政
    部警政署刑事警察局及法務部調查局，業經臺灣高等法院檢
    察署檢察長概括囑託為有關「毒品種類、成份之鑑定」之鑑
    定機關（臺灣高等法院檢察署92年10月15日檢文允字第
    0921001322號函附之臺灣高等法院檢察署檢察長概括選任鑑
    定人或囑託鑑定機關（團體）名冊參照）。而內政部警政署
    刑事警察局及法務部調查局受本院囑託就扣案如附表二編號
    1、2之物所為之毒品反應鑑定，亦屬本院囑託之機關鑑定，
    故其等就如附表一、二所示之物所為之鑑定結果書面報告（
    法務部調查局調科壹字第220019372號鑑定通知書、高雄醫
    學大學附設中和紀念醫院檢驗報告書5紙【編號0000-000～
    0000-000號】、法務部調查局調科壹字第000000000號鑑定
    通知書、內政部警政署刑事警察局刑鑑字第0940066492鑑定
    書），揆諸上開說明，即不受刑事訴訟法第158條之3及同法
    第159條第1項之限制，自亦得作為證據。
乙、實體部分：
一、訊據被告甲○○固坦承持有上開扣案毒品，惟矢口否認有何
    販賣之意圖，辯稱：其因本身毒癮大，每天均需施用數十次
    以上，故常需大量之毒品在身邊以備不時之需；且如分次購
    買，不僅單價高，被查獲的機率亦高，加上提供毒品之人告
    以最近貨源短缺，其唯恐將來無毒品可供施用，遂一次購入
    如此大量之毒品，是其並未販賣，亦無任何販賣之意圖云云
    。經查：
（一）被告於上開2次為警查獲時所扣得如附表一編號1所示之海
      洛因18包（毛重共46.66公克）、編號2所示之安非他命2
      包（毛重共5.2公克），附表二編號1所示之海洛因1包（
      毛重3.0公克）、編號2所示之安非他命2包（毛重共1000
      公克），經送法務部調查局、高雄醫學大學附設中和紀念
      醫院以及內政部警政署刑事警察局檢驗結果，證實確為第
      一級毒品海洛因以及第二級毒品甲基安非他命無訛，有法
      務部調查局調科壹字第220019372號、第000000000號鑑定
      通知書2張、高雄醫學大學附設中和紀念醫院檢驗報告2紙
      【編號0000-000、0000-000號】以及內政部警政署刑事警
      察局刑鑑字第0940066492號鑑定書1張在卷可考。
（二）被告雖辯稱扣案之第一級毒品海洛因及第二級毒品安非他
      命係供自己施用云云，惟就其每天施用毒品之次數及數量
      乙節，先於95年1月12日本院審理時辯稱：「（問：海洛
      因如何施用？）用香煙吸食，每天都施用。我坐下來就一
      直吃。」、「（問：壹支香煙用多少份量海洛因？）壹支
      香煙我用吸管鏟兩次海洛因，約裝滿半支香煙的量。」、
      「（問：每次施用幾支香煙摻海洛因？）摻海洛因的香煙
      每天有吸超過1包」、「（問：安非他命的用量？）只要
      在家有空的時候，我也是坐下來就吃。安非他命每天施用
      十幾次，數量約1小包。都是以玻璃球燒烤施用。」復於
      95年1月17日本院審理時供稱：「（問：安非他命？）每
      次都施用1小包。」「（問：約多少量？）約尾指1節的三
      分之二。」是被告供述其每日施用毒品之情形，其量不可
      謂不大。惟查，一般正常人每次、每日施用毒品之劑量均
      有一定之限制，如施用毒品超過此一限制即有致死可能。
      正常人之海洛因一般劑量為每4小時施用5至10毫克（純品
      ），單次施用之最低致死量為200毫克；甲基安非他命每
      日正常使用劑量從2.5至25毫克之間，其最低致死量為1公
      克，有行政院衛生署管制藥品管理局管檢字第0930009353
      號函附卷可參。觀諸被告前開供述，其供稱海洛因每次裝
      滿約半支香煙的量施用，每日吸食次數約1包香煙（20支
      ）、而安非他命每次施用之量約尾指1節的三分之二，每
      日施用之次數亦約1包香煙（20支），則被告供稱其每日
      施用之量，顯已遠遠超過上開函示所稱之每日致死量，是
      被告辯稱扣案第一級毒品海洛因及第二級毒品甲基安非他
      命係供己施用云云，顯與常情有重大相悖之處，殊不足採
      。另被告經警查扣如附表一編號1所示之第一級毒品海洛
      因淨重（後述）即高達41.62 公克，其純度亦高達49.79%
      ，經換算其純質淨重達20.72 公克，扣案如附表二編號1
      所示之第一級毒品海洛因淨重（後述）2.42公克，其純度
      高達62.22%，經換算其純值淨重達1.51公克，此有法務部
      調查局調科壹字第220019372 號、第000000000 號鑑定通
      知書2 紙在卷可稽；而被告為警查獲如附表二編號2 所示
      之第二級毒品甲基安非他命總毛重驗前高達1000公克，且
      純度更高達92.7% （後述），此亦有內政部警政署刑事警
      察局刑鑑字第0940066492號鑑驗書在卷可證。則參諸前開
      函示，以海洛因每次施用最高致死量為0.2 公克計算，本
      件扣案海洛因大約可供被告施用100 餘次，而安非他命以
      每日最高致死量為1 公克計算，本件扣案安非他命大約可
      供被告施用九百餘次，並可連續施用九百餘日。凡此均顯
      與常情有違，足見扣案毒品顯非純供被告自己施用。
（三）另參以扣案毒品經送驗結果發現，確係第一級毒品海洛因
      及第二級毒品甲基安非他命無訛，且第一級毒品海洛因其
      純度高達49.79%，第二級毒品甲基安非他命其純度更高達
      92.7%，已如前述。且衡諸第一級毒品海洛因及第二級毒
      品甲基安非他命之一般交易常情，販毒者最上游之大盤所
      持有之毒品，其純度通常均會較高，直至中盤到小盤，通
      常均會將毒品摻以白色糖粉等物增加其數量，以牟取更高
      之暴利，故一般施用毒品者所取得之毒品，其純度通常均
      較低，此為本院職務上所已知之事實。本件扣案海洛因淨
      重既達41.62公克，已足供一般施用者施用達400餘次，而
      其純度復高達49.79%，而扣案之安非他命更重達1000公克
      ，足供一般施用者施用將近1000次，且其純度亦高達
      92.7%，更顯非一般身處最下游之單純施用毒品者所能取
      得之高純度毒品。是被告辯稱扣案第一級毒品海洛因及第
      二級毒品甲基安非他命係供己施用云云，顯係事後卸責之
      詞，不足採信，是本件事證明確，應予依法論科。
二、按海洛因及甲基安非他命分別係毒品危害防制條例第2條第2
    項第1款、第2款所定之第一、二級毒品。次按毒品危害防制
    條例第4條所謂之販賣行為，不以販入後復行賣出為要件，
    只要以營利為目的，將毒品販入或賣出，其犯罪即告完成。
    是被告甲○○既有販入扣案之第一級毒品海洛因及第二級毒
    品安非他命之事實，則核其所為，係犯毒品危害防制條例第
    4條第1項之販賣第一級毒品罪以及同條例第4條第2項之販賣
    第二級毒品罪。被告持有第一級毒品、第二級毒品之低度行
    為，應為販賣第一級毒品、第二級毒品之高度行為所吸收，
    均不另論罪。又被告先後兩次販入第一、二級毒品之行為，
    時間緊接、所犯係構成要件相同之罪名，顯係基於概括犯意
    反覆為之，應依連續犯規定，均論以一罪。另被告所犯上開
    2罪間，犯意各別，行為互殊，應予分論並罰。至被告所犯
    販賣第一級毒品罪及販賣第二級毒品罪之法定刑死刑及無期
    徒刑部分，原應均依刑法第56條之規定加重其刑。然按毒品
    危害防制條例第4條第1項之法定刑為死刑或無期徒刑，而同
    條第2項之法定刑則為無期徒刑或7年以上有期徒刑，依刑法
    第64條第1項、第65條第1項之規定，死刑與無期徒刑均不得
    加重其刑，故被告之行為雖構成連續犯，惟依前開規定，就
    其所犯販賣第一級毒品部分及販賣第二級毒品法定刑死刑及
    無期徒刑部分，均不得加重其刑。至被告所犯販賣第二級毒
    品罪有期徒刑部分，則應依刑法第56條之規定加重其刑。爰
    審酌被告曾於93年間因施用第二級毒品及持有第一級毒品案
    件，經本院於93年12月21日以93年度易字第676號分別判處
    有期徒刑1年，並定應執行刑1年10月，嗣經臺灣最高法院於
    94年3月17日以94年度台上字第1320號駁回上訴確定，現正
    執行中，猶不知悔改，竟為圖暴利而販入第一級毒品海洛因
    及第二級毒品安非他命，有戕害他人健康之重大危險，更造
    成嚴重社會問題，且於犯後矢口否認犯行，顯無悔意，及其
    所販入之第二級毒品之數量頗鉅，惟第一級毒品海洛因部分
    則數量尚非甚鉅，而扣案之海洛因淨重共44.04 公克（
    41.62+ 2.42=44.04）， 而其所犯之毒品危害防制條例第4
    條第1 項之法定刑為死刑或無期徒刑，本院認衡以本件僅能
    證明被告販入第一級毒品之次數僅有2 次，而第二次亦僅查
    扣海洛因毛重3 公克，且並無證據證明被告有賣出之事實，
    其犯罪情節尚非甚為重大，如處以最低刑度之無期徒刑，仍
    嫌過重，法重情輕，其犯罪情狀尚非不可憫恕等一切情狀，
    爰依刑法第59條之規定減輕其刑，並就其連續販賣第一級毒
    品及連續販賣第二級毒品之部分分別量處如主文所示之刑，
    並定應執行刑，以示懲儆。
三、扣案如附表一編號1所示之毒品18包（驗前毛重合計46.66公
    克，驗後淨重合計41.62公克）以及附表二編號1所示之毒品
    1包（驗前毛重3.0公克，驗後淨重2.42公克），均確為第一
    級毒品海洛因；而扣案如附表一編號2所示之毒品2包（驗前
    毛重5.2公克，驗後毛重5.0公克），以及附表二編號2所示
    之毒品2 包（驗前毛重1000公克，其中1 包驗後淨重
    492.82公克，因僅抽取編號鑑驗，另一包編號毛重500
    公克），均確為第2 級毒品甲基安非他命，已如前述，係屬
    違禁物，而其含海洛因殘渣如附表一編號3 所示之吸管鏟子
    1 支，含甲基安非他命殘渣如附表一編號4 所示玻璃球吸食
    器1 支、附表二編號3 、4 所示其包裝所用之便當紙盒、塑
    膠袋等物，均已無法與毒品剝離，應將之同視為第一、二級
    毒品無訛，從而，不問屬於犯人與否，爰均依毒品危害防制
    條例第18條第1 項前段之規定，沒收銷燬之。末扣案如附表
    一編號5 所示之物，經鑑驗結果未呈現海洛因或甲基安非他
    命之陽性反應，扣案如附表一編號6 所示之金錢、附表二編
    號5 所示之手機，雖係被告所有，業據其坦認在卷，然均無
    法證明係供被告犯罪所用或所得之物，扣案如附表二編號6
    、7 所示之手機非被告所有，亦無從證明該物係違禁物，均
    不予宣告沒收。至於鑑驗耗損之第一級毒品海洛因、第二級
    毒品甲基安非他命，既已滅失，爰不再行諭知沒收銷燬，併
    此敘明。
據上論斷，應依刑事訴訟法第299條第1項前段，毒品危害防制條
例第4條第1項、第2項、第18條第1項前段，刑法第11條、第56條
、第59條、第51條第5款，判決如主文。
本案經檢察官乙○○到庭執行職務。
中    華    民    國    95    年     1    月    27    日
                    刑事第九庭審判長法  官  張世賢
                                    法  官  王啟明
                                    法  官  謝梨敏
如不服本判決，應於送達後10日內，向本院提出上訴狀。
以上正本，係照原本作成，證明與原本無異。
中    華    民    國    95    年    1     月    27    日
                                    書記官  唐美玲
附錄本案論罪法條：
毒品危害防治條例第4條第1、2項。
附表一：
┌───┬─────┬────────────┬───┐
│ 編號 │  名  稱  │    數量（單位）        │所有人│
├───┼─────┼────────────┼───┤
│  1   │  海洛因  │      18   包           │甲○○│
│      │          │    （驗前毛重）        │      │
│      │          │ 0.78公克、20.7公克 │      │
│      │          │ 6.38公克、2.06公克 │      │
│      │          │ 2.2公克 、2.26公克 │      │
│      │          │ 2.42公克、2.14公克 │      │
│      │          │ 1.26公克、1.48公克 │      │
│      │          │ 0.66公克、0.64公克 │      │
│      │          │ 0.64公克、0.64公克 │      │
│      │          │ 0.64公克、0.64公克 │      │
│      │          │ 0.64公克、0.48公克 │      │
│      │          │    （驗後淨重合計      │      │
│      │          │       41.62公克）      │      │
├───┼─────┼────────────┼───┤
│  2   │  甲基安  │      2    包           │甲○○│
│      │  非他命  │    （驗前毛重）        │      │
│      │          │ 1.38公克、3.82公克 │      │
│      │          │ （驗後毛重合計5.0公克）│      │
├───┼─────┼────────────┼───┤
│  3   │ 吸管鏟子 │      1    支           │甲○○│
├───┼─────┼────────────┼───┤
│  4   │  玻璃球  │      1    支           │甲○○│
│      │  吸食器  │                        │      │
├───┼─────┼────────────┼───┤
│  5   │  夾鏈袋  │      2    包           │甲○○│
├───┼─────┼────────────┼───┤
│  6   │  新台幣  │     16000 元           │甲○○│
└───┴─────┴────────────┴───┘
附表二：
┌───┬─────┬────────────┬───┐
│ 編號 │  名  稱  │    數量 （單位）       │所有人│
├───┼─────┼────────────┼───┤
│  1   │  海洛因  │      1    包           │甲○○│
│      │          │ （驗前毛重3.0公克）    │      │
│      │          │ （驗後淨重2.4公克）    │      │
├───┼─────┼────────────┼───┤
│  2   │  甲基安  │      2    包           │甲○○│
│      │  非他命  │    （驗前毛重）        │      │
│      │          │ 500公克、500公克。 │      │
│      │          │ （其中1 包驗後淨重     │      │
│      │          │ 492.82公克，因僅抽取編 │      │
│      │          │ 號鑑驗，另1 包編號 │      │
│      │          │ 毛重500 公克）         │      │
├───┼─────┼────────────┼───┤
│  3   │ 便當紙盒 │      2    個           │甲○○│
├───┼─────┼────────────┼───┤
│  4   │  塑膠袋  │      1    個           │甲○○│
├───┼─────┼────────────┼───┤
│  5   │   SONY   │      1    支           │甲○○│
│      │ ERICSSON │（門號：0000000000號）  │      │
│      │   手機   │                        │      │
├───┼─────┼────────────┼───┤
│  6   │   SONY   │      1    支           │甲○○│
│      │ ERICSSON │（門號：0000000000號）  │      │
│      │   手機   │                        │      │
├───┼─────┼────────────┼───┤
│  7   │  NEWGEN  │      1    支           │甲○○│
│      │   手機   │（門號：0000000000號）  │      │
└───┴─────┴────────────┴───┘


司法院資訊處製作；財團法人民間司法改革基金會備份。
